臺灣新竹地方法院刑事判決　　　　　　　　　　　　　　九十年度交訴字第七一號
　　公　訴　人　臺灣新竹地方法院檢察署檢察官
　　被　　　告　丙○○
右列被告因過失致死案件，經檢察官提起公訴（九十年度偵字第二五０七號），本院
判決如左：
    主  文
丙○○無罪。
    理  由
一、公訴意旨略以：被告丙○○於民國九十年二月十四日凌晨一時許，為圖一時便利
    ，將其所有、以晉祥汽車材料行登記之車牌號碼ＱＮ－五二七六號自用小貨車違
    規停放在新竹市○○路八二號旁，佔據部分車道，復未豎立警告標誌，適張椿林
    於同日凌晨二時十分許，酒後騎乘車牌號碼ＷＦＸ─０二七號輕型機車沿高峰路
    由北往南方向行駛（起訴書誤載為由南往北方向），行經高峰路八二號旁，亦未
    注意車前狀況，一見丙○○停放之前開車輛，已煞車不及自後追撞，張椿林當場
    跌落地面，造成頭部外傷合併顱內出血，經送南門綜合醫院急救不治死亡，因認
    被告所為係犯刑法第二百七十六條第一項之過失致死罪嫌。
二、(1)按犯罪事實應依證據認定之，無證據不得推定其犯罪事實；又不能證明被告犯
    罪或其行為不罰者，應諭知無罪之判決，刑事訴訟法第一百五十四條、第三百零
    一條第一項，分別定有明文。(2)又認定不利於被告之事實，須依積極證據，苟積
    極證據不足為不利於被告事實之認定時，即應為有利於被告之認定；且事實之認
    定，應憑證據，如未能發現相當證據，或證據不足以證明，自不能以推測或擬制
    之方法，以為裁判基礎；而認定犯罪事實所憑證據，雖不以直接證據為限，間接
    證據亦包括在內；然而無論直接或間接證據，其為訴訟上之證明，須於通常一般
    之人均不致有所懷疑，而得確信其為真實之程度者，始得據為有罪之認定，若其
    關於被告是否犯罪之證明未能達此程度，而有合理性懷疑之存在，致使無從形成
    有罪之確信，根據「罪證有疑，利於被告」之證據法則，即不得遽為不利被告之
    認定，亦分別有最高法院三十年上字第八一六號、四十年台上字第八六號、七十
    六年台上字第四九八六號等判例可資參照。(3)再過失致死罪之成立，須被告有應
    注意、能注意而不注意之過失行為，如其雖有應注意之義務，然依當時情形如顯
    非其所能注意而不注意者，自難令負過失責任，更不能課行為人以過失致死罪責
    。又刑法上之過失犯，必須危害之發生，與行為人之欠缺注意，具有因果聯絡關
    係，始能成立（最高法院二十三年上字第五二二三號判例可資參照）。(4)另刑法
    上之過失，其過失行為與結果間，在客觀上有相當因果關係始得成立。所謂相當
    因果關係，係指依經驗法則，綜合行為當時所存在之一切事實，為客觀之事後審
    查，認為在一般情形下，有此環境、有此行為之同一條件，均可發生同一之結果
    者，則該條件即為發生結果之相當條件，行為與結果即有相當之因果關係。反之
    ，若在一般情形下，有此同一條件存在，而依客觀之審查，認為不必皆發生此結
    果者，則該條件與結果不相當，不過為偶然之事實而已，其行為與結果間即無相
    當因果關係（最高法院著有七十六年度台上字第一九二號判例），亦即所謂相當
    因果關係，係指由結果看條件，可認結果係條件所引起者；而由條件看結果，可
    預認條件能引起結果，則該條件始為相當條件，與結果間具有因果關係。
三、公訴人認被告丙○○涉有過失致死罪嫌，無非係以下述各項以為論據：
（一）被告於警訊、偵查中坦白不諱。
（二）被害人家屬乙○○之陳述。
（三）道路交通事故調查報告表、車禍現場照片、車籍作業系統查詢表各一件附卷可
      佐。
（四）被害人張椿林因本件車禍死亡，業經公訴人督同法醫師相驗明確，製有勘驗筆
      錄、驗斷書及相驗屍體證明書在卷可查。
四、訊據被告丙○○固自承於九十年二月十四日凌晨一時許，將其所有、以晉祥汽車
    材料行登記之車牌號碼ＱＮ－五二七六號自用小貨車停放在新竹市○○路八二號
    旁，稍微佔用車道，且未豎立警告標誌或開啟警告燈，但從未坦承其有何過失，
    堅稱：其並未違規停車，本件車禍應係被害人張椿林酒後駕車所致等語。
五、經查：
（一）被害人張椿林確係於九十年二月十四日凌晨二時十分許，酒後騎乘車牌號碼Ｗ
      ＦＸ─０二七號輕型機車沿高峰路由南往北方向行駛，行經高峰路八二號旁，
      自後追撞停放該處之ＱＮ－五二七六號自用小貨車，致跌落地面造成頭部外傷
      合併顱內出血，經送往南門綜合醫院急救不治死亡，有道路交通事故調查報告
      表、車禍現場照片、南門綜合醫院急診病歷在卷足憑，且經公訴人督同法醫師
      相驗明確，製有勘驗筆錄、驗斷書及相驗屍體證明書附卷可查。
（二）按汽車停車時，應依道路交通安全規則規第一百十二條第一項各款之規定，且
      依該條第二項之規定，汽車停車時應依車輛順行方向緊靠道路右側，但單行道
      應緊靠路邊停車，其右側前後輪胎外側距離緣石或路面邊緣不得逾四十公分，
      在單行道左側停車時，亦比照辦理。被告丙○○停放上開自用小貨車，自應遵
      守前開各項規定。是以，本件所應審酌者，厥為被告有無違反前開規定之任一
      情事？又被告如有違規情事，該違規行為與被害人張椿林之死亡間，有無相當
      因果關係？
（三）查被告於右開時間停放前述小貨車之地點（即新竹市○○路八二號旁），當時
      係陰天、夜間有照明之直路，南北向各僅有一線車道，道路中央劃有雙黃線，
      為時速四十公里之市區道路，非交流道、收費站、休息站、候車站、加油站、
      停車場、學校或此揭場所附近之特定場所，路面乾燥，無缺陷亦無障礙物，視
      距良好，有適當之交通號誌，此有道路交通事故調查報告表一紙在卷可查，且
      與卷附車禍現場照片（見九十年相字第九九號卷內第八頁至第十頁、第二十三
      頁至第二十八頁）所示相符。又依證人即處理本件車禍之警員甲○○到庭所述
      ，被告當時停放自用小貨車之位置，地面上未劃紅線禁止停車，亦未劃黃線禁
      止臨時停車，因此並未開單告發被告有何違規停車之行為，且本件車禍發生之
      路段，路面平坦，無其他車輛與被告之車輛並排停車（見本院九十年九月三日
      訊問筆錄）。再者，依卷附車禍現場照片、道路交通事故調查報告表事故現場
      圖，以及新竹市警察局第三分局警員姬玉石現場實地勘驗所繪之現場相關位置
      簡圖（見九十年相字第九九號卷內第三十四頁），得以明顯看出被告前開自用
      小貨車係依高峰路北往南方向、非常緊靠道路右側順行方向停放，其車輛右側
      前後輪胎外側距離路面邊緣顯然小於四十公分，雖車身突出車道約六十公分，
      確實佔用部分車道，但該北往南方向之車道尚留有二公尺二十公分之寬度，衡
      諸常情，實已足供一般機車安全通過無虞。綜合上述，被告停放前述自用小貨
      車並未違反道路交通安全規則第一百十二條第一項各款及第二項之情事，已臻
      明確；尤其被告並非因車輛故障不能行駛而停放該車於有礙交通之處，且被告
      停放該車之路段亦非夜間無燈光設備或照明不清之道路，停放時亦未遇晝晦、
      風沙、雨雪或霧靄時，公訴意旨所認被告未依規定豎立警告標誌一節，自有未
      洽。雖被告之自用小貨車佔用部分車道，但該方向之車道尚留有二公尺二十公
      分之寬度，足供一般機車安全通過無虞，且該處夜間有照明設施，尚無從推認
      被告此一行為與被害人張椿林駕駛機車自後追撞之間，具有相當因果關係存在
      。
（四）被害人家屬乙○○並未見聞本件車禍發生之始末，而係經警通知後，始前往新
      竹市第三分局青草湖派出所製作筆錄，已據其於警訊初始陳稱明確，是以，其
      倘就被告有無過失、是否違反注意義務等情有所陳述，尚不得遽為不利於被告
      之認定，況且，經遍查全卷，被害人家屬乙○○亦未曾對此表示過意見。
（五）第查，被害人張椿林係酒後駕駛右開輕型機車行經本件車禍地點，除經南門綜
      合醫院醫師在急診病歷上記載甚詳以外，被害人家屬乙○○亦於警訊中陳稱明
      確，雖南門綜合醫院未採集被害人張椿林之血液作酒精濃度檢測，但如前述，
      本件車禍地點係夜間有照明之處所，被告之自用小貨車雖車身突出車道約六十
      公分，但該北往南方向之車道尚留有二公尺二十公分之寬度，足供一般機車安
      全通行無虞，被害人張椿林竟駕駛機車由後追撞緊靠路邊右側停放之車輛，堪
      信當時其之意識狀態與常人已有差異，應係受酒精作用之影響。其次，亦如前
      述，被害人張椿林係因發生撞擊後，跌落地面造成頭部外傷合併顱內出血，送
      醫不治死亡，惟依卷附現場照片所示，被害人張椿林之安全帽於車禍發生後猶
      吊掛於機車踏板上，經本院詢以證人甲○○，其則證稱：前往處理時安全帽就
      已經在機車踏板上，沒有看到安全帽碎裂之痕跡（見本院九十年九月三日訊問
      筆錄）。是以，被害人張椿林車禍當時是否依規定確實正確佩戴安全帽，亦有
      可疑。
（六）綜上事證，本案尚未達於通常一般之人均不致有所懷疑，得確信其為真實之程
      度，而有合理性懷疑之存在，本院自無從形成有罪之確信，本件被告停車並未
      違反相關規定，而被害人張椿林則係酒後駕車，是否確實佩戴安全帽，亦堪懷
      疑，被告之自用小貨車雖佔用部分車道，但依當時車道之寬度、該路段置有照
      明設施、路面平坦、無缺陷亦無障礙物、也非並排停車等情以觀，亦難肯認被
      告此舉將導致被害人張椿林由後追撞、進而跌落地面受到頭部外傷合併顱內出
      血之死亡結果，自難僅憑被害人張椿林發生死亡結果，遽認被告對於被害人張
      椿林之死亡有何能注意而不注意之過失責任。被告所為核與刑法第二百七十六
      條第一項過失致人於死罪之犯罪構成要件有間。此外，復查無其他積極證據足
      資認定被告丙○○確有公訴人所認罪嫌，應認不能證明被告確有犯罪，根據上
      開最高法院判例意旨、及「罪證有疑，利於被告」之證據法則及相關說明，本
      院自應依法諭知被告無罪之判決，以免冤抑。
六、依刑事訴訟法第三百零一條第一項，判決如主文。
本案經檢察官郭棋湧到庭執行職務。
中      華      民      國    九十一    年      六      月     七     日
                                臺灣新竹地方法院刑事第一庭
                                    法  官  李  珮  瑜
右正本證明與原本無異。
如不服本判決，應於送達後十日內向本院提出上訴狀（應附繕本），上訴於台灣高等
法院。
                                    書記官  龔  紀  亞
中      華      民      國    九十一    年      六      月     七     日
